【裁判字號】    99,金訴緝,2
【裁判日期】    990806
【裁判案由】    違反期貨交易法
【裁判全文】
臺灣臺北地方法院刑事判決             99年度金訴緝字第2號
    公  訴  人  臺灣臺北地方法院檢察署檢察官
    被      告  丁○○
上開被告因違反期貨交易法案件，經檢察官提起公訴（九十四年
度偵字第一一二○四號）及移送併案審理（九十五年度偵字第一
四六一三號），本院判決如下：
    主  文
丁○○共同未經許可擅自經營期貨經理事業及期貨顧問事業，處
有期徒刑壹年貳月。
    事  實
一、丁○○前因於民國八十六年六月一日起至八十九年四月六日
    間非法經營期貨經理事業及期貨顧問事業之案件（另案經臺
    灣高等法院以九十年度上更一字第一○六三號判處有期徒刑
    二年，且經最高法院以九十五年度臺上字第一四三一號判決
    駁回上訴而確定，現正執行中）為警查獲後，明知未經主管
    機關許可，依法不得經營期貨經理事業及期貨顧問事業，且
    明知位在澳門地區之謝氏投資公司（下稱謝氏公司）未在我
    國依公司法規定辦理設立登記，亦未經認許而不得在我國境
    內營業，竟因受真實姓名年籍不詳之香港地區成年人請託而
    以每月新臺幣二萬五千元之代價擔任人頭，而另行起意並與
    前開真實姓名年籍不詳之香港地區成年人共同基於非法經營
    期貨經理事業、期貨顧問事業及以未經認許之謝氏公司對外
    營業之犯意聯絡及行為分擔，先以丁○○擔任負責人之名義
    設立訊匯國際有限公司（下稱訊匯公司），並自九十一年二
    月間起，以丁○○名義承租臺北市○○○路○段九九號三十
    樓作為辦公室使用，再僱用乙○○（待緝獲另行審結）、吳
    明航（業經另案判處有罪確定）、丙○○（業經另案判處有
    罪確定）等人而與乙○○、吳明航、丙○○共同基於非法及
    營期貨經理事業、期貨顧問事業之犯意聯絡及行為分擔，由
    吳明航擔任執行董事，乙○○、丙○○擔任副理或高級業務
    員（丙○○對外自稱經理），負責對內僱用、督導、管理員
    工、決定公司營運事項，並對外以謝氏公司名義招攬客戶從
    事期貨交易，亦即其等自行或僱人以電話訪問方式，對客戶
    宣傳說明期貨交易之內容與獲利可能性後，引發客戶產生興
    趣，若客戶同意從事期貨交易，即代為聯絡客戶與謝氏公司
    簽訂外匯保證金交易契約。約定客戶於繳匯一定之外幣至謝
    氏公司指定之香港渣打銀行、中國香港分行TSE` s INTERNA
    TIONAL（MACAU ）LTD.帳戶（帳號分別為00000000000 、00
    0000000000000 號）後，即可向謝氏公司下單操作外幣保證
    金交易（單位以口計算，每一口保證金為美金十萬元，而可
    供實際交易之金額則為保證金之數倍金額），客戶於下單當
    日得要求平倉或留倉，並依據平倉時各該外幣匯率在市場行
    情變動之漲跌情形結算差額，訊匯公司則從各該客戶透過謝
    氏公司下單進行交易所給付之手續費中，抽取每口美金八十
    元之佣金，吳明航、乙○○、丙○○等人復在訊匯公司上址
    提供場所、設備、相關外匯資訊及分析意見等，供客戶自行
    下單，經營期貨顧問事業；亦可由客戶簽訂投資契約、授權
    書等，委託訊匯公司人員代客操作日圓、歐元、法郎、美金
    等外匯保證金交易，經營期貨經理事業，訊匯公司人員即可
    從中獲取酬佣。嗣於九十三年八月間，丙○○透過友人施筑
    蘋招得甲○○○○○（下稱救總）投資外匯保證金交易，並
    數度與乙○○前往救總提供期貨分析建議，嗣救總與謝氏公
    司簽訂外匯保證金交易契約，並與丙○○簽訂投資獲利酬佣
    同意書委託丙○○代為操作後，即將美金五十萬元匯入前述
    謝氏公司在渣打銀行開設之帳戶，並由丙○○、乙○○代為
    操作買賣外幣，嗣於九十三年十一月二十六日至同年十二月
    七日之短時間內，即造成救總上開投資款項僅餘美金四千八
    百一十三元之鉅額虧損。嗣於九十四年三月三日經法務部調
    查局臺北市調查處據報查獲，並在訊匯公司內扣得相關訊匯
    公司簡介宣傳資料、公司人事薪佣福利制度資料、外匯買賣
    交易紀錄、匯款水單、帳戶管理費收取流程表、客戶買賣結
    算單等物，始查悉上情。
三、案經甲○○○○○訴請法務部調查局臺北市調查處移送臺灣
    臺北地方法院檢察署檢察官偵查起訴。
    理  由
一、被告丁○○對於公訴人所提之證據資料及以下本院作為判斷
    依據之各項證據資料，均同意或不爭執其證據能力，本院審
    酌該等言詞供述及書面作成時之情況認為適當，均無不宜作
    為證據之情事，依刑事訴訟法第一百五十九條之五規定，均
    得作為證據。
二、上開犯罪事實，業據被告丁○○於偵查中及本院審理中坦白
    承認，核與被告丙○○、乙○○、共犯潘素慎、吳明航之陳
    述與證人施金鳳、施筑蘋、張正中、呂仁團、林政道、汪蘭
    玉、洪嘉隆、黃嘉源、周筱凡、陳裕君、任慶鐘、簡淑雯、
    陳玉娟、翁慶元、蔡忠雄之證述情節大致相符，並有訊匯公
    司招攬客戶之宣傳資料影本、告訴人簽訂之合約書、匯款申
    請書及對帳單、投資交易帳戶合約書、現貨外匯選擇權合約
    書、外匯買賣交易紀錄收據、外匯買賣匯款水單、外匯選擇
    權詢價單、客戶買賣結算單、中央銀行外匯局九十四年一月
    八日、九十四年五月五日函覆資料、訊匯公司客戶及投資金
    額一覽表、被告丙○○、乙○○、丁○○分別於九十三年十
    二月九日、同年月二十一日至告訴人處談話之譯文、中央銀
    行外匯局提供之外匯資料影本、房屋租賃契約書影本、外幣
    存款規劃書、客戶名冊、客戶資料、營利事業登記證、匯訊
    行香港公司財務報表、提款通知書、業務人士薪傭福利制度
    表、交易文件、合約書、電話開發基本應對話數、印章、訊
    匯行文宣資料等證據資料在卷可資佐證，被告自白與事實相
    符，本件事證業已明確，被告前開犯行堪以認定。
三、查被告行為後，刑法業經立法院通過修正，於九十四年二月
    二日經總統公布修正，並自九十五年七月一日生效，就期貨
    交易法第一百十二條第五款、公司法第十九條第二項罰金刑
    部分，因刑法第三十三條第五款之修正，上開規定法定刑之
    最低法定刑度提高為新臺幣一千元；牽連犯部分，新法刪除
    刑法第五十五條後段關於牽連犯之規定，而將原犯一罪而其
    方法或結果之行為犯他罪應從一重論斷之情修正為原犯一罪
    與其方法或結果之行為犯他罪間應分論併罰，經綜合比較上
    開法律變更之情形，以九十五年七月一日修正生效前之規定
    對於被告較為有利，依據修正後刑法第二條第一項前段之規
    定，即應適用九十五年七月一日修正生效前之上開刑法規定
    ，合先敘明。另新修正刑法將正犯之定義由「二人以上共同
    『實施』犯罪之行為」修正為「二人以上共同『實行』犯罪
    之行為」，因就本案被告刑之輕重均無影響，是應直接適用
    修正後之規定。
四、核被告所為，係犯期貨交易法第一百十二條第五款之非法經
    營期貨經理事業、期貨顧問事業罪及公司法第十九條第二項
    以未經設立登記之公司名義營業罪。按檢察官就犯罪事實一
    部起訴者，其效力及於全部，刑事訴訟法第二百六十七條定
    有明文，本案以未經設立登記公司名義營業罪部分（即臺灣
    臺北地方法院檢察署九十五年度偵字第一四六一三號併案審
    理），因與本案檢察官起訴之部分（非法經營期貨經理事業
    、期貨顧問事業部分）有牽連犯之裁判上一罪關係，且經本
    院當庭告知被告，依據前開規定，本院自應併與審理。被告
    與真實姓名年籍不詳香港地區成年人就前開犯行，被告與乙○○、丙○○、吳明航就前開非法經營期貨經理事業及期貨
    顧問事業罪，均有犯意聯絡及行為分擔，為共同正犯。又本
    案期貨交易法第一百十二條第五款未經許可擅自經營貨顧問
    事業、期貨經理事業及公司法第十九條第二項以未經設立登
    記公司名義營業之犯行，其本質即有反覆繼續為之的性質，
    是以被告反覆所為本案行為，應係基於一個經營業務目的所
    為之數次交易行為，乃集合犯，因此應包括以一罪論。另被
    告所犯以未經設立登記之公司名義營業、非法經營期貨經理
    及期貨顧問事業兩罪之間，有方法結果之牽連關係，應依修
    正前刑法第五十五條規定，從一重論以非法經營期貨經理事
    業、期貨顧問事業罪。爰審酌被告固於另案違反期貨交易法
    案件為警查獲後又為本案犯行，惟於偵查中及本院審理中均
    坦白承認犯行，犯後態度並無不佳，另參以被告犯罪動機、
    參與犯罪之程度、獲得之利益、犯罪方法等情節，量處如主
    文所示之刑。至於扣案相關訊匯公司簡介宣傳資料、公司人
    事薪佣福利制度資料、外匯買賣交易紀錄、匯款水單、帳戶
    管理費收取流程表、客戶買賣結算單等物，分屬訊匯公司所
    有或應交給客戶所有之物，並非被告或其他共犯所有供犯本
    罪所用、所得之物，上開物品又均非違禁物，故不予沒收。
五、按本條例施行前，經通緝而未於中華民國九十六年十二月三
    十一日以前自動歸案接受偵查、審判或執行者，不得依本條
    例減刑，中華民國九十六年罪犯減刑條例第五條定有明文。
    經查：本案被告係九十六年五月十五日經本院通緝在案，迄
    於九十九年三月二十七日始緝獲歸案等情，有臺灣高等法院
    通緝記錄表及臺北市政府警察局萬華分局通緝案件移送書在
    卷可參，是依據前開規定，本件自無從予以減刑，併此敘明
    。
據上論斷，應依刑事訴訟法第二百九十九條第一項前段，期貨交
易法第一百十二條第五款，公司法第十九條第二項，修正後刑法
第二條第一項前段、第十一條前段、第二十八條，修正前刑法第
五十五條後段，判決如主文。
本案經檢察官周懷廉到庭執行職務
中    華    民    國    99    年    8     月    6     日
                        臺灣臺北地方法院刑事第一庭
                            審判長法  官    陳興邦
                                  法  官    蘇嘉豐
                                  法  官    唐于智
上正本證明與原本無異。
如不服本判決，應於收受送達後十日內向本院提出上訴書狀，其
未敘述上訴之理由者並得於提起上訴後十日內向本院補提理由書
                                  書記官    陳家欣
中    華    民    國    99    年    8     月    6     日
附錄本案論罪科刑法條
期貨交易法第112條
有下列情事之一者，處 7 年以下有期徒刑，得併科新臺幣 3 百
萬元以下罰金：
一  未經許可，擅自經營期貨交易所或期貨交易所業務者。
二  未經許可，擅自經營期貨結算機構者。
三  違反第 56 條第 1 項之規定者。
四  未經許可，擅自經營槓桿交易商者。
五  未經許可，擅自經營期貨信託事業、期貨經理事業、期貨顧
    問事業或其他期貨服務事業者。
六  期貨信託事業違反第 84 條第 1 項規定募集期貨信託基金者
    。
七  違反第 106 條、第 107 條或第 108 條第 1 項之規定者。
公司法第19條
未經設立登記，不得以公司名義經營業務或為其他法律行為。
違反前項規定者，行為人處1 年以下有期徒刑、拘役或科或併科
新臺幣15萬元以下罰金，並自負民事責任；行為人有二人以上者
，連帶負民事責任，並由主管機關禁止其使用公司名稱。

司法院資訊處製作；財團法人民間司法改革基金會備份。
